【裁判字號】    97,壢聲簡再,8
【裁判日期】    971218
【裁判案由】    聲請再審
【裁判全文】
臺灣桃園地方法院刑事裁定          97年度壢聲簡再字第8號
聲  請  人  臺灣桃園地方法院檢察署檢察官
受 判決 人  甲○○
上聲請人就受判決人甲○○因公共危險案件，對於本院交通法庭
中華民國九十七年七月二十三日所為第一審確定簡易判決（九十
七年度壢交簡字第二一八五號），聲請再審，本院裁定如下：
    主  文
本件開始再審。
    理  由
一、本件聲請意旨略以：受判決人甲○○前經聲請人以受判決人
    甲○○涉嫌於民國九十七年三月十四日凌晨二時至三時二十
    分許，在桃園縣大溪鎮○○路六三五號工地內飲用酒類後，
    已達不能安全駕駛動力交通工具之程度後，仍駕駛車號ＤＯ
    ─八二七八號自用小客車上路，嗣於同日凌晨三時四十九分
    許，在桃園縣八德市○○路○段三四一號前，為警查獲，並
    測得其呼氣酒精濃度達每公升０．八二毫克，因而認為其涉
    犯公共危險罪，後經原審法院為有罪之諭知並處拘役四十五
    日，如易科罰金以新臺幣一千元折算一日確定，然上開行為
    人應為受判決人之鄰居吳瑞生一事，業據查獲機關即桃園縣
    政府警察局八德分局將上開行為人於查獲當日所按捺之指紋
    卡送內政部警政署刑事警察局鑑驗，發現上開行為人之指紋
    卡經以電腦比對確認結果應係吳瑞生而非受判決人甲○○，
    此有內政部警政署刑事警察局九十七年六月二十七日刑紋字
    第０九七００九五五七四號函一份在卷可稽，又經分別傳喚
    受判決人甲○○及實際行為人吳瑞生證述明確，足認受判決
    人甲○○原應受無罪判決之諭知，聲請人爰依據刑事訴訟法
    第四百二十七條第一款之規定，為受判決人甲○○之利益聲
    請再審，求為撤銷原判決，另為受判決人甲○○無罪之判決
    。
二、按有罪判決確定後，發現確實之新證據，足認受有罪判決之
    人應受無罪之判決者，為受判決人之利益，得聲請再審，刑
    事訴訟法第四百二十條第一項第六款定有明文，又管轄法院
    之檢察官得為受判決人之利益聲請再審，同法第四百二十七
    條第一款定有明文。
三、經查：
（一）本件案外人即受判決人甲○○之鄰居吳瑞生（民國四十八
      年十月二十四日生，住雲林縣古坑鄉永光村二十鄰光山六
      號）於九十七年三月十四日凌晨二時至三時二十分許許，
      在桃園縣大溪鎮○○路六三五號工地內飲用酒類後，已達
      有思考改變、個性行為改變之現象而不能安全駕駛動力交
      通工具之狀態，仍駕駛動力交通工具即車號ＤＯ─八二七
      八號自用小客車上路，於同日凌晨三時四十九分許，行經
      桃園縣八德市○○路○段三四一號前，為警當場攔停，對
      其測試飲酒後其吐氣所含酒精成分每公升已達０．八二毫
      克，詎吳瑞生為掩飾真正身分而規避交通違規處罰及酒後
      駕車所涉公共危險刑責，基於行使偽造私文書之犯意，主
      張為本件受判決人甲○○，並接續在桃園縣政府警察局八
      德分局酒精濃度測試單二張、刑法第一百八十五條之三案
      件測試觀察紀錄表一張及桃園縣政府警察局八德分局告知
      通知書（逮捕通知、得選任辯護人到場通知）二張、桃園
      縣政府警察局舉發違反道路交通管理事件通知單（含通知
      聯、移送聯、迴覆聯、存根聯）、偵詢（調查）筆錄、桃
      園縣政府警察局汽車駕駛人酒後生理協調平衡檢測紀錄卡
      一張、交通違規移置保管車輛通知單一張、口卡片、指紋
      卡片各一張，偽造本件受判決人甲○○之簽名及指印，並
      持以交付員警而行使之，惟因其所犯為最重本刑為一年以
      下有期徒刑、拘役或專科罰金之罪，警方經依刑事訴訟法
      第九十二條第二項由當日內勤檢察官之許可，未予隨案解
      送，於警詢後即任其離去，並經警以本件受判決人甲○○
      之名義移送臺灣桃園地方法院檢察署檢察官偵查，嗣該署
      承辦檢察官未予傳喚，即逕就姓名為「甲○○」及其年籍
      資料，以九十七年度偵字第一００三七號案件，向本院聲
      請簡易判決處刑，並經本院分九十七年度壢交簡字第二一
      八五號公共危險案件審理，而本院依案外人吳瑞生偽冒受
      判決人甲○○於警詢時之自白及其他現存之證據，足認其
      犯罪，依刑事訴訟法第四百四十九條第一項前段之規定，
      逕以簡易判決處刑等情，此經本院調閱本院九十七年度壢
      交簡字第二一八五號卷宗核閱無誤，並有該案聲請簡易判
      決處刑書及刑事簡易判決在卷可稽，此部分自堪以認定。
（二）按起訴（含聲請簡易判決處刑）之效力，不及於檢察官所
      指被告以外之人，刑事訴訟法第二百六十六條定有明文；
      又起訴書所記載之被告，一般固與審判中審理對象之被告
      一致，如以偽名，變名起訴，既係檢察官所指為被告之人
      ，縱在審判中始發現其真名者，法院亦得對之加以審判，
      並非未經起訴，最高法院七十年度台上字第一０一號判例
      意旨可資參照。亦即法院審判之對象，是否即為檢察官所
      指之被告，固應以起訴書所載被告之姓名、性別、年齡、
      籍貫、職業或其他足資辨別之特徵為準，然被告是否業經
      起訴，仍應以檢察官指為刑罰對象之被告為其依據，縱犯
      罪行為人以偽名或冒用他人名義興訊，致檢察官以被冒名
      者之姓名、年籍起訴，然檢察官指為被告之人，即為實際
      應訊之該犯罪行為人，法院自應對其為審判，而該被冒名
      頂替之人，並非檢察官指為被告之人，縱檢察官誤以其姓
      名、年籍起訴，仍非檢察官指為刑罰權對之人，非起訴效
      力所及，法院自不得對其加以審判。查本件案外人「吳瑞
      生」僅於警詢時冒用「甲○○」之名應訊、按捺指印，惟
      從未曾到庭為檢察官所訊問，是以，「吳瑞生」既未顯現
      於檢察官之偵查庭（即吳瑞生從未經檢察官偵訊），則檢
      察官對被告其「人」為誰，並非親見，其提起公訴聲請簡
      易判決所指之對象應自以其起訴書所載之人為準，準此，
      本件起訴書既列本件受判決人「甲○○」為被告，年籍住
      所復均相符，應認檢察官起訴之對象確係「甲○○」本人
      無疑，況上開案件經檢察官聲請簡易判決處刑繫屬於本院
      後，本院亦逕依法不經言詞辯論而為有罪判決，是本院前
      開九十七年度壢交簡字第二一八五號刑事簡易判決之審判
      對象仍為本件受判決人「甲○○」本人無誤。此與前開判
      例意旨所指一般被告於檢察官偵訊後冒名應訊，檢察官起
      訴所指對象為該應訊之「人」，而不以其所冒之「姓名」
      為準，仍以該冒名之「人」為被告之情形，並不相同，足
      見檢察官聲請簡易判決處刑及本院前開刑事簡易判決所指
      涉有前揭公共危險犯行之人即係本件受判決人「甲○○」
      而非案外人「吳瑞生」，犯罪主體並不相同。
（三）本件判決確定後，經查獲機關將查獲當日行為人之指紋卡
      片送內政部警政署刑事警察局鑑定，發現上開查獲當日所
      按捺之指紋係與該局檔存吳瑞生之指紋卡指紋相符，而與
      受判決人甲○○之指紋不符，有該局九十七年六月二十七
      日刑紋字第０九七００九五五七四號函覆在卷可佐，且因
      而得知係案外人吳瑞生冒甲○○之名應訊，犯罪人為吳瑞
      生而非甲○○，查獲機關即桃園縣政府警察局八德分局據
      此因而以吳瑞生偽造文書案件，移送臺灣桃園地方法院檢
      察署檢察署檢察官偵辦，並於該署分九十七年度偵字第一
      九０七四號偽造文書案件後，由該署檢察官分別傳喚受判
      決人甲○○與行為人吳瑞生確認無誤，因而向本院聲請再
      審等情，亦有上開案外人吳瑞生偽造文書案件之臺灣桃園
      地方法院檢察署九十七年度偵字第一九０七四號案件全卷
      在卷可佐，是前開事證若屬實在，則受判決人甲○○即係
      於確定判決後發現有利於受有罪判決之人之新證據，可資
      據為無罪之判決，則再審聲請人即以本件受判決人甲○○
      係於確定判決後發現有利於受判決人甲○○之新證據，並
      可資據為無罪之判決，其據以依刑事訴訟法第四百二十條
      第一項第六款聲請再審，顯有理由。
三、綜上：聲請人所稱上述各節，均屬實在，核與刑事訴訟法第
    四百二十條第一項第六款之規定相符，應認為有再審之理由
    。爰依刑事訴訟法第四百三十五條第一項，裁定如主文。
中    華    民    國    97    年    12    月    18    日
                    交通法庭  法  官  曾淑華
上正本證明與原本無異
如不服本裁定應於送達後3 日內向本院提出抗告狀
                              書記官  谷貞豫
中    華    民    國    97    年    12    月    18    日


司法院資訊處製作；財團法人民間司法改革基金會備份。
